臺灣板橋地方法院交通事件裁定　　　　94年度交聲字第1363號
原處分機關　交通部公路總局臺北區監理所
異　議　人　甲○○
即受處分人
上列異議人因違反道路交通管理處罰條例案件，對於交通部公路
總局臺北區監理所於民國九十四年七月四日以北監自裁字第裁四
○─Ｚ00000000號所為之裁決處分（原處分案號：第Ｚ
00000000號），聲明異議，本院裁定如下：
    主  文
異議駁回。
    理  由
一、原處分意旨略以：異議人即受處分人甲○○於民國九十四年
    五月十五日十二時十七分許，駕駛車號Ｌ四－○八九七號自
    用小客車，行經國道一號南向一一七公里處時，因「任意變
    換車道（收費站區雙白實線禁止變換車道處變換車道）」，
    適為執行勤務之內政部警政署國道公路警察局員警攔停，並
    以公警局交字第Ｚ00000000號通知單當場舉發。嗣
    異議人依法提出申訴，經交通部公路總局臺北區監理所於九
    十四年七月四日以北監自裁字第裁四○─Ｚ0000000
　　0號裁決書裁決，依據道路交通管理處罰條例第三十三條第
    一項之規定，裁處罰鍰新臺幣（下同）三千元，並依同條例
    第六十三條第一項第一款（裁決書漏載第一款，應予補正）
    規定記違規點數一點等語。
二、異議意旨略謂：異議人沒有跨越雙白實線，亦無違規，又執
    勤員警亦無拍攝或攝影等具體事證足證異議人有任意變換車
    道，且員警並以言詞威嚇，罰單可以不簽，就多加你一條不
    服取締，此員警有濫用公權力之虞，爰聲明異議，請求撤銷
    原處分云云。
三、按劃設於路段中之「雙白實線」係用以分隔同向車道並禁止
    變換車道之道路標線，設於交通特別繁雜且同向具有多車道
    之橋樑、隧道、彎道、坡道、接近交岔路口或其他認為有必
    要之路段，以雙白實線標示之標線為禁止變換車道線，用以
    禁止行車變換車道，道路交通標誌標線號誌設置規則第一百
    四十九條第一項第一款第七目、第一百六十七條第一項、第
    二項分別定有明文；次按在高速公路行駛途中，不得驟然或
    任意變換車道，如欲超越前車或變換車道時，應先顯示方向
    燈告知前後車輛，並保持安全距離及間隔，方得超越或變換
    車道，高速公路交通管制規則第十一條亦定有明文。再按汽
    車行駛於高速公路，而不遵管制之規定者，處汽車駕駛人三
    千元以上六千元以下罰鍰，並記違規點數一點，道路交通管
    理處罰條例第三十三條第一項及第六十三條第一項第一款亦
    分別定有明文。
四、經查：
  （一）本件異議人即受處分人甲○○於九十四年五月十五日十
 　　   二時十七分許，駕駛車號Ｌ四－○八九七號自用小客車
   　　 ，行經國道一號南向一一七公里處時，因「任意變換車
   　　 道（收費站區雙白實線禁止變換車道處變換車道）」，
    　　適為執行勤務之內政部警政署國道公路警察局員警攔停
    　　，並以公警局交字第Ｚ00000000號通知單當場
    　　舉發一節，有內政部警政署國道公路警察局公警局交字
  　　  第Ｚ00000000號「舉發違反道路交通管理事件
        通知單」影本一紙在卷足稽。
  （二）異議人因不服舉發事實，並於九十四年五月十六日向交
        通部公路總局臺北區監理所提出申訴，經原舉發單位內
        政部警政署國道公路警察局第二警察隊書函覆略以：「
　　　　經查Ｌ四─○八九七號車任意變換車道行駛，違規行為
　　　　屬實，予以舉發依法並無不合」，有該隊九十四年六月
        二十日以公警二交字第○九四○二七一三四五號書函影
        本一份在卷可按。
  （三）證人即當時攔檢掣單之內政部警政署國道公路警察局第
        二警察隊造橋分隊警員丙○○、乙○○於本院調查時，
        均到庭具結證稱，證人丙○○證稱：「（法官問：請陳
        述查獲情形如何？）我看到異議人甲○○在收費站前，
        跨越雙白實線變換車道。我是在收費員的正旁邊，和收
        費員站同一方向，我看到異議人從我的車道跨越雙白實
        線，我就向乙○○說異議人違規，要將異議人攔下。」
        、「我有看到異議人跨越雙白實線。」等語（參見本院
        九十四年八月十七日訊問筆錄第二頁及第三頁）；另一
        證人乙○○亦證述：「（法官問：請陳述查獲情形如何
        ？）我看到異議人跨越雙白實線，變換車道。我也是在
        收費員的旁邊，我們站在隔壁。」、「我是站在隔壁的
        車道，我確定異議人有變換車道，那確實是雙白實線。
        我看到時異議人已經接近收費站約在收費站前二十公尺
        。」等語（參見本院九十四年八月十七日訊問筆錄第二
        頁及第三頁）此外，並有證人丙○○當庭提出之現場圖
        一紙在卷可憑。又證人丙○○、乙○○二人均為執行交
        通勤務之公務員，對於交通違規行為之觀察程度自較一
        般人更為專注，而當時僅距離異議人約二十公尺處，當
        更無誤認之可能，且其二人之證詞互核一致且無矛盾之
        處。再參以證人丙○○、乙○○二人與異議人素不相識
        ，並無宿怨、仇隙，亦應無甘冒自身觸犯偽證罪之風險
        而設詞誣攀異議人之理，是證人丙○○、乙○○二人前
        開證言，誠為平允可信。按證人丙○○、乙○○二人到
        庭以言詞證述本件訴訟上之待證事實，本院由其上開供
        述已得有異議人確有上開違規行為之心證。另於本件卷
        存證據資料內並無任何積極證據足以證明證人丙○○、
        乙○○二人上開證述係屬虛偽，亦無有足以令人顯信其
        供述為不可採之證據存在，本院自不得以證人丙○○、
        乙○○二人為本件開單告發異議人之員警而全盤抹煞其
        在訴訟上所具有之證人資格。證人丙○○、乙○○二人
        證詞堪予採信，異議人辯稱之言，要無可採。
  （四）至於本件交通違規舉發過程雖未錄影或以其他科學儀器
        採證。惟員警執行交通勤務，依法並未要求就上開任意
        變換車道等違規事項必須錄影或拍照存證，且因此等違
        規情事均發生於一剎那之間，除非恰有錄影設備或得拍
        攝快速移動畫面之照相設備，否則要求值勤警員或舉發
        機關緊急錄影或拍照，並須以此為證，亦未免與執行勤
        務之實況難合。是以因無法及時攝影取證，事實上亦僅
        能仰賴舉發員警目視為之，別無其他舉證之可能，如無
        其他證據顯示舉發員警有誤認或故意構陷之情事時，尚
        難以舉發員警無法提出其他證據佐證，即認其所述不可
        採信，否則該未裝設科學儀器之路段，即陷入駕駛人得
        任意違規狀態，自非妥適。本件異議人雖否認有違規，
        但迄未就執勤警員之舉發有何瑕疵或錯誤，舉證以供調
        查，本院經查亦無任何證據足資證明員警有捏造事實、
        違法取締之情事，至異議意旨另稱執勤警員態度不佳問
        題，應由異議人請求該執勤警員所屬機關長官依法處理
        ，與本件違規事實無涉，尚非本院所得審究，附此敘明
        。
五、綜上所述，異議人否認前開違規行為所為之辯解，尚無足採
　　，堪認異議人確有於前揭時、地，不依規定任意變換車道之
    違規事實無訛。原處分機關據以援引道路交通管理處罰條例
    第三十三條第一項、第六十三條第一項第一款、違反道路交
    通管理事件統一裁罰基準表之規定，裁處異議人罰鍰新臺幣
    三千元，並記違規點數一點，依照上開說明，並無不合，應
    予維持。本件異議為無理由，應予駁回。
據上論斷，依道路交通案件處理辦法第十九條，裁定如主文。
中　　華　　民　　國　　94　　年　　8 　　月　　31　　日
                      交通法庭  法　官  絲鈺雲
以上正本證明與原本無異
如不服本裁定應於送達後5日內向本院提出抗告狀
                                書記官　葉子榕
中　　華　　民　　國　　94　　年　　9 　　月　　2 　　日
